【裁判字號】    98,簡上,726
【裁判日期】    981012
【裁判案由】    傷害
【裁判全文】
臺灣桃園地方法院刑事判決             98年度簡上字第726號
上  訴  人  臺灣桃園地方法院檢察署檢察官
上  訴  人
即  被  告  乙○○（原名劉耀仁）
被      告  甲○○
上  一  人
選任辯護人  鍾儀婷 律師
上列上訴人因被告犯傷害案件，不服本院中華民國98年5 月31日
98年度壢簡字第784 號第一審簡易判決（聲請簡易判決處刑案號
：臺灣桃園地方法院檢察署97年度偵字第25357 號），提起上訴
，本院合議庭就被告甲○○部分，為第二審判決；就被告乙○○
部分，逕改依通常程序為第一審判決如下：
    主  文
原判決關於乙○○部分撤銷。
乙○○無罪。
其餘上訴駁回。
    事  實
一、甲○○於民國97年10月26日晚間8 時15分許，駕駛車牌號碼
    LA-9019 號自用小客車停放於桃園縣中壢市○○路63號某檳
    榔攤前購買香菸，嗣因乙○○所駕駛之車牌號碼2B-9128 號
    自用小客車亦逆向停放於該檳榔攤前欲購買冷飲，甲○○見
    狀遂向前質問乙○○為何擋住其出路，雙方因而發生口角與
    爭執。此時，甲○○竟基於傷害乙○○身體之犯意，返回LA
    -9019 號自用小客車內取出其所有之汽車排檔鎖1 只後，走
    向乙○○所駕駛之2B-9128 號自用小客車處，並持該排檔鎖
    伸入2B-9128 號自用小客車車內，往坐於駕駛座內之乙○○
    頭部猛擊，乙○○受有左眼眼皮撕裂傷、左眼鼻淚管斷裂、
    左眼眼窩骨折、嘴唇撕裂傷及頭部撕裂傷等傷害後，即駕車
    離去。
二、案經乙○○訴由桃園縣政府警察局中壢分局報告請臺灣桃園
    地方法院檢察署檢察官偵查後聲請以簡易判決處刑。
    理  由
甲、有罪部分（被告甲○○部分）：
壹、證據能力方面
一、按被告以外之人於偵查中向檢察官所為之陳述，除顯有不可
    信之情況者外，得為證據，刑事訴訟法第159 條之1 第2 項
    定有明文。經查，告訴人即證人乙○○於偵查中向檢察官所
    為之陳述，自筆錄內容觀之，並無不正取供之情事，而無顯
    不可信之情況，依上開規定，自有證據能力。
二、再按被告以外之人於審判外之言詞或書面陳述，除法律有規
    定者外，不得作為證據；又被告以外之人於審判外之陳述，
    雖不符合刑事訴訟法第159 條之1 至第159 條之4 之規定，
    而經當事人於審判程序同意作為證據，法院審酌該言詞陳述
    或書面陳述作成時之情況，認為適當者，亦得為證據，而當
    事人、代理人或辯護人於法院調查證據時，知有上開不得為
    證據之情形，而未於言詞辯論終結前聲明異議者，視為有前
    項之同意，刑事訴訟法第159 條第1 項及第159 條之5 分別
    定有明文。查本件證人即告訴人乙○○於警詢時所為之陳述
    、行政院衛生署桃園醫院診斷證明書、現場照片6 張及財團
    法人長庚紀念醫院林口分院98年1 月19日（98）長庚院法字
    第0018號函等，雖均為被告以外之人於審判外之言詞及書面
    陳述，然經本院於審判程序提示予被告、辯護人及檢察官並
    告以要旨，均經被告、辯護人與檢察官表示無意見，且均未
    聲明異議。本院審酌上開證人警詢筆錄之記載，並無不正取
    供之情事；上開診斷證明書、現場照片及長庚醫院之函覆亦
    足佐證本件傷害案件之現場狀況，是就該等審判外言詞或書
    面陳述作成時之情況，均應認為適當，依前揭法條意旨，均
    得援為本案證據。
貳、事實認定方面
    訊據被告甲○○對於上揭事實坦承不諱，核與證人即告訴人
    乙○○指述遭被告持排檔鎖揮擊受傷之情節相符，並有行政
    院衛生署桃園醫院診斷證明書、現場照片6 張及財團法人長
    庚紀念醫院林口分院98年1 月19日（98）長庚院法字第0018
    號函等件附卷可稽，足認被告之自白與事實相符。事證明確
    ，被告甲○○傷害犯行洵堪認定，應予依法論罪科刑。
、論罪科刑方面
    核被告甲○○所為，係犯刑法第277 條第1 項之傷害罪。本
    院審酌被告甲○○僅因停車糾紛，竟持汽車排檔鎖毆打被害
    人乙○○，惡性非輕，致被害人乙○○受有左眼眼皮撕裂傷
    、左眼鼻淚管斷裂、左眼眼窩骨折、嘴唇撕裂傷及頭部撕裂
    傷等傷害，所生危害亦屬嚴重，其犯後已坦承犯行，迄今尚
    未與被害人乙○○達成和解，併兼衡其品性、智識程度、生
    活狀況、素行等一切情狀，認原審適用刑事訴訟法第449 條
    第1 項、第450 條第1 項、第454 條第2 項，刑法第277 條
    第1 項、第41條第1 項前段，刑法施行法第1 條之1 第1 項
    、第2 項前段等規定，對被告甲○○量處有期徒刑6 月，如
    易科罰金，以新臺幣1,000 元折算壹日。並審酌被告甲○○
    持以傷害被害人乙○○之汽車排檔鎖1 只，係屬被告甲○○
    所有，為其供本件犯罪所用之物，雖未扣案，然無證據證明
    已經滅失，而依刑法第38條第1 項第2 款規定宣告沒收。其
    認事用法均無不合，量刑亦屬妥適。按量刑輕重，係屬事實
    審法院得依職權自由裁量之事項，苟已斟酌刑法第57條各款
    所列情狀而未逾越法定刑度，不得遽指為違法（最高法院72
    年度臺上字第6696號、75年度臺上字第7033號判例參照）；
    且在同一犯罪事實與情節，如別無其他加重或減輕之原因，
    下級審量定之刑，亦無過重或失輕之不當情形，則上級審法
    院對下級審法院之職權行使，原則上應予尊重，此有最高法
    院85年度臺上字第2446號判決意旨可資參酌。原審判決依具
    體個案認定事實，已審酌被告甲○○之犯罪動機、手段、所
    生之危害、犯後態度、品行、智識程度、生活狀況及素行，
    且審酌被告與被害人尚未達成民事和解等一切情狀，量處被
    告甲○○有期徒刑6 月，如易科罰金，以新臺幣1,000 元折
    算1 日，已如上述，依前揭最高法院判例及判決要旨，尚難
    認原審量刑有違法或不當之情事，從而，公訴人依被害人乙
    ○○所請認原審量刑過輕為由，提起上訴，為無理由，應予
    駁回。
乙、無罪部分（被告乙○○部分）：
壹、聲請簡易判決處刑意旨另略以：被告乙○○與甲○○於97年
    10月26日晚間8 時15分許，在桃園縣中壢市○○路63號某檳
    榔攤前，因停車糾紛引起口角，被告乙○○亦基於傷害甲○
    ○身體之犯意，徒手抓扯甲○○之手臂及肩膀，致甲○○亦
    受有右肩及右手挫傷之傷害。因認被告乙○○涉有刑法第27
    7 條第1 項之傷害罪嫌。
貳、按犯罪事實應依證據認定之，無證據不得認定其犯罪事實；
    又不能證明被告犯罪者，應諭知被告無罪之判決，刑事訴訟
    法第154 條第2 項、第301 條第1 項分別定有明文。而事實
    之認定，應憑證據，如未發現相當證據或證據不足以證明，
    自不能以推測或擬制之方法，為裁判基礎（最高法院40年台
    上字第86號判例）。再認定不利於被告之事實，須依積極證
    據，苟積極證據不足為不利於被告事實之認定時，即應為有
    利於被告之認定，更不必有何有利之證據（最高法院30年上
    字第816 號判例）；又所謂「積極證據足以為不利被告事實
    之認定」係指據為訴訟上證明之全盤證據資料，在客觀上已
    達於通常一般之人均不致於有所懷疑，而得確信被告確曾犯
    罪之程度，若未達到此一程度，而有合理懷疑之存在時，即
    無從為有罪之認定（最高法院76年台上字第4986號判例）。
、本件公訴人認上訴人即被告乙○○涉有上揭傷害罪嫌，係以
    告訴人甲○○之證述、陽明醫院乙種診斷證明書、現場照片
    等為其主要論據。惟訊之被告乙○○則堅決否認有何傷害犯
    行，辯稱：伊當時並沒有動手傷害告訴人甲○○等語。經查
    ：
(一)、稽之證人即告訴人甲○○迭於警詢、偵訊及本院審理時證稱
    ：97年10月26日晚上8 時15分，在桃園縣中壢市○○路63號
    某檳榔攤前，伊因為停車糾紛而與被告乙○○發生爭執，當
    時的經過是伊要去檳榔攤買煙，伊要離開時，這時被告乙○
    ○開車逆向停在伊車子前面，然後伊就下車問被告乙○○要
    不要開走，但是被告乙○○沒有回答伊，過了一下子，伊就
    跟被告乙○○說讓伊先走，被告乙○○就跟伊說那麼兇幹嘛
    ，是要輸贏是不是，然後伊就看到被告乙○○從椅子下方拿
    出球棒，伊就回到車上去拿排檔鎖，然後又回到被告乙○○
    車子旁邊，被告乙○○就拿球棒戳伊的右手手肘還有肚子，
    伊就手持排檔鎖伸進去被告乙○○的車內亂揮，亂揮以後，
    伸出來就發現手跟肩膀有拉扯的挫傷，這個傷伊不知道是球
    棒戳造成的還是被告拉扯伊造成的，當時依伊站的高度伊看
    不見車窗裡面的情形，伊就伸手進去拿排檔鎖亂揮。被告乙
    ○○用球棒戳伊的手，是戳一下，先戳手，後來球棒滑動才
    戳到肚子等語（各見臺灣桃園地方法院檢察署97年度偵字第
    25357 號偵查卷宗第4 頁至第6 頁、第28頁至第29頁，本院
    第二審審理卷第46頁至第48頁）明確，核與被告乙○○供稱
    ：伊當時逆向停在檳榔攤前面正要買飲料，前面還有一台車
    號LA-9019 之自用小客車還沒走，告訴人甲○○問伊說要不
    要走，伊回答說伊不能買東西嗎，告訴人就手持大鎖攻擊伊
    的頭部，直到伊滿頭是血等語（見同上偵卷第11頁）相符。
    則綜依上開證人即告訴人甲○○之證詞及被告乙○○之供述
    可知，告訴人甲○○於上揭時地係站在被告乙○○所駕駛之
    自用小客車旁，手持排檔鎖伸入該自用小客車之駕駛座內揮
    打，而佐以現場照片觀之，被告乙○○所駕駛之2B-9128 號
    自用小客車駕駛座高度約1 公尺左右，車窗空間亦非廣闊（
    見同上偵卷第24頁、第25頁），是以告訴人甲○○為成年男
    子之身材高度，伸手進入被告乙○○所駕駛之自小客車內揮
    打，其手肘、肩膀亦可能因揮打時碰撞車窗邊緣而造成挫傷
    。且告訴人甲○○亦證稱其並不清楚手肘、肩膀上之挫傷是
    否為被告乙○○以球棒戳擊抑或被告乙○○拉扯所造成。則
    告訴人甲○○於案發當時所受之右肩、右手挫傷等傷害，究
    係被告乙○○以球棒戳擊，或被告乙○○所拉扯，抑或告訴
    人甲○○手持排檔鎖伸入被告乙○○所駕駛之上開自用小客
    車車窗內揮打而碰撞車窗邊緣所產生，容有疑議。
(二)、再者，細繹證人即告訴人甲○○證述及被告乙○○供稱其等
    發生上開衝突之過程，告訴人甲○○因不滿要求被告乙○○
    讓路未果，進而返回其所駕駛之上開自用小客車內持上開排
    檔鎖而至被告乙○○處尋釁，此過程中，被告乙○○並未離
    開車內，且其遭告訴人持排檔鎖毆擊頭部之時，亦未下車反
    擊，則被告乙○○縱有手持球棒戳擊告訴人甲○○手肘之行
    為，惟被告乙○○是否欲將告訴人甲○○推離免受攻擊，而
    無傷害告訴人甲○○之犯意，即非無可能。況且被告乙○○
    並非弱小無力之人，其車內亦置有金屬製球棒1 支（見同上
    偵卷第24頁至第25頁），果若被告乙○○確有攻擊告訴人甲
    ○○之意圖，衡情，其受告訴人甲○○如此嚴厲之攻擊，應
    當下車徒手或持該球棒猛力反毆才是，然告訴人甲○○卻僅
    受有右肩、右手挫傷而無其他明顯傷勢，此顯與一般互毆互
    傷之情形迥異，足徵被告乙○○辯稱其並無動手毆打告訴人
    甲○○，尚非子虛。再者，告訴人於本院審理時結證伊所受
    上揭傷害之時間，係在伊持排檔鎖伸進車窗裡面揮打之後，
    將手從車內伸出車窗外時，才發現有此等傷勢等語；又參以
    告訴人於同日審理時亦結稱係被告先持鋁棒戳伊右手，鋁棒
    滑至伊腹部等語，則互核告訴人上開證述之情節，足認告訴
    人指述其右手與肩膀之挫傷時間，係在被告持鋁棒戳伊右手
    時間之後，惟戳擊斯時，告訴人手部、腹部並未見有受傷之
    情況，從而，告訴人指述之上揭傷害，核與被告先前持鋁棒
    戳伊右手之行為，尚無直接關聯存在。稽此各端，被告乙○
    ○是否確有傷害告訴人甲○○之意圖，尚非無疑，自難僅憑
    告訴人甲○○供述其與被告乙○○發生衝突之過程中受有上
    開傷害，而遽認被告乙○○有傷害告訴人甲○○之犯行。
(三)、綜上所述，公訴人所舉證據及本院依據卷內資料調查證據之
    結果，均不足積極證明告訴人甲○○所受之右肩、右手挫傷
    等傷害確係被告基於傷害之犯意所為。此外，復查無其他積
    極證據足資證明被告乙○○有何傷害犯行，被告乙○○被訴
    之傷害犯罪，應屬不能證明，惟原審未審酌及此，而為被告
    乙○○有罪之判決，即有未合，從而，上訴人即被告提起上
    訴執此指摘原判決不當，為有理由。又檢察官聲請簡易處刑
    之案件，法院於審理後，認應為無罪判決之諭知者，應適用
    通常程序審判之，刑事訴訟法第452 條、第451 條之1 第4
    項但書第3 款定有明文，是本院管轄第二審之合議庭自應將
    原判決撤銷，改依通常程序為第一審諭知被告乙○○無罪之
    判決。
據上論斷，依刑事訴訟法第452 條、第451 條之1第4項但書第3
款、第455 條之1 第1 項、第3 項、第369 條第1 項前段、第
364 條、第368 條、第301 條第1 項，判決如主文。
本案經檢察官楊凱真到庭執行職務。
中    華    民    國    98    年    10    月    12    日
                  刑事第七庭審判長法    官  蕭世昌
                                  法    官  毛松廷
                                  法    官  蔡羽玄
以上正本證明與原本無異。
被告甲○○部分不得上訴。
被告乙○○部分，如不服本判決，應於送達後10日內向本院提出
上訴狀（應附繕本），其未敘述上訴理由者，應於上訴期間屆滿
後20日內，補提理由書狀於本院，上訴於臺灣高等法院。
                                  書 記 官  陳玉芳
中    華    民    國    98    年    10    月    12    日
附錄論罪科刑法條：
刑法第277條第1項
傷害人之身體或健康者，處三年以下有期徒刑、拘役或一千元以
下罰金。


司法院資訊處製作；財團法人民間司法改革基金會備份。
